智慧財產法院行政判決
                               100年度行商訴字第95號
                               民國100年8月25日辯論終結
原      告　周秀芬
訴訟代理人　桂齊恆律師
          　江郁仁律師
被      告　經濟部智慧財產局
代　表　人　王美花（局長）
訴訟代理人　吳健政
上列當事人間因商標註冊事件，原告不服經濟部中華民國100 年
5 月18日經訴字第10006099590 號訴願決定，提起行政訴訟，本
院判決如下：
　　主  文
原告之訴駁回。
訴訟費用由原告負擔。
　　事實及理由
一、事實概要：
    原告前於民國99年9 月10日，以「標章圖（二）」商標（下
    稱系爭商標，如附圖1 所示），指定使用於商標法施行細則
    第13條所定商品及服務分類表第25類之「衣服、T 恤、褲子
    、外套、運動服、休閒服、夾克、拖鞋、布鞋、運動鞋、休
    閒鞋、鞋子、頭巾、冠帽、運動帽、帽子、襪子、禦寒用手
    套、服飾用皮帶」商品，向被告申請註冊，經被告審查，以
    100 年3 月16日商標核駁第329562號審定書為應予核駁之處
    分。原告不服，提起訴願，經經濟部同年5 月18日經訴字第
    1006099590號決定駁回，遂向本院提起行政訴訟。
二、原告聲明求為判決：(一)訴願決定及原處分均撤銷。(二)被告應
    就本件申請第099045102 號「標章圖（二）」商標為准予註
    冊之處分。並主張：
  (一)原告於申請階段已具體說明系爭商標設計意匠，及其非屬同
    業可能用以說明商品之事實。原告之設計理念縱非消費者所
    得知悉，然獨特之外觀卻已足以吸引消費者注意，並使人據
    以辨知商品之產製來源。系爭商標圖樣本身既迴異於一般之
    普通線條，在交易市場上，確足表彰商品之產製來源，其本
    體明顯具備識別性無疑，自應准註冊。
  (二)任一非普通幾何圖案之完成必源自自有之構思，商標專責機
    關既無法妄加揣測，即應由市場消費者來認定，尤其，註冊
    商標之主要目的，係將之使用於商品並行銷市場，若不具識
    別性，自然會因無法受到消費者之認同而遭淘汰，商標專責
    機關實毋庸在審查之初即以主觀之意念，強認「難引起消費
    者之注意」。例如耐吉之標誌，也僅是簡單勾晝之線條圖案
    ，不具有強烈識別性，但在申請註冊之初，未受遭受「不具
    識別性」之質疑即獲准列為註冊第63401 號商標。而原告創
    用之系爭商標，其外觀之設計感較諸註冊第63401 號商標不
    遑多讓，自不宜遽斷為「簡單線條」。
  (三)以簡單之幾何線條構成商標者，縱未隱含任何字母或意念，
    仍經被告認具有識別性而准予註冊，則系爭商標具獨特設計
    外觀及觀念更非不得准予註冊。被告之核駁處分，既有違公
    平、平等原則，依法應予撤銷。
三、被告聲明求為判決：駁回原告之訴。並抗辯：
  (一)系爭商標圖樣係以一簡單粗黑線條橫向勾勒出來，雖於中段
    處有稍加彎曲之變化，惟整體仍屬設計成份稍低之圖形，應
    屬一般簡單線條之裝飾圖樣，指定使用於「衣服、Ｔ恤、褲
    子、外套、運動服、休閒服、夾克、拖鞋、布鞋、運動鞋、
    休閒鞋、鞋子、童鞋、頭巾、冠帽、運動帽、帽子、襪子、
    禦寒用手套、服飾用皮帶」商品，尚不足以使相關商品消費
    者認識其為表彰商品之標識，並得藉以與他人之商品相區別
    ，應不具商標識別性。
  (二)原告之設計靈感或其構圖想法，相關消費者於購買之際甚難
    有所體認，僅以其簡單線條所勾勒之圖形，實難引起消費者
    之注意，而產生指示或區別商品來源之功能。又原告舉出其
    他商標核准案例一節，核其案情與本件不同，基於商標個案
    審查拘束原則，尚不得執為本件亦應核准之論據，併此敘明
    。
四、得心證之理由：
  (一)查系爭商標係於99年9 月10日申請註冊，被告於100 年3 月
    16日為「不得註冊，應予核駁」之審定，本件於同100 年8
    月25日辯論終結，是系爭商標之申請應否准許註冊，應以99
    年8 月25日修正公布之商標法為斷。故本件爭點為系爭商標
    是否違反同法第23條第1 項第1 款規定。
  (二)按（第1 項）商標得以文字、圖形、記號、顏色、聲音、立
    體形狀或其聯合式所組成，（第2 項）前項商標，應足以使
    商品或服務之相關消費者認識其為表彰商品或服務之標識，
    並得藉以與他人之商品或服務相區別，99年8 月25日修正公
    布之商標法第5 條定有明文。商標有不符合同法第5 條規定
    情形者，不得註冊，同法第23條第1 項第1 款亦有明文。而
    有第23條第1 項第2 款規定之情形或有不符合第5 條第2 項
    規定之情形，如經申請人使用且在交易上已成為申請人商品
    或服務之識別標識者，不適用之，同法第23條第4 項復有明
    文。準此，商標重在足使商品或服務之相關消費者認識其為
    表彰商品或服務之標識，並得藉以與他人之商品或服務相區
    別，而具有識別性。
  (三)查系爭商標圖樣（如附圖1 ）係由一彎曲的簡單粗黑線條所
    構成，固於中段處附加彎曲之曲線變化，惟整體觀察其商標
    圖樣，其設計程度低，以系爭商標之圖樣作為商標，指定使
    用於「衣服、T 恤、褲子、外套、運動服、休閒服、夾克、
    拖鞋、布鞋、運動鞋、休閒鞋、鞋子、頭巾、冠帽、運動帽
    、帽子、襪子、禦寒用手套、服飾用皮帶」商品，相關消費
    者僅會產生其僅屬一般商品所常見之裝飾性圖案之認知，實
    不足以使相關消費者認識其為表彰商品之標識，並得藉以與
    他人之商品相區別，故系爭商標不具識別性。
  (四)原告雖主張系爭商標獨特之外觀足以吸引消費者注意，並使
    人據以辨知商品之產製來源，且其圖樣本身既迥異於一般之
    普通線條，明顯具備識別性云云。然判斷商標之識別性重在
    其商標圖樣客觀上能否予以所指定商品或服務之相關消費者
    認識其為表彰商品或服務之標識，並得藉以與他人之商品或
    服務相區別，至原告於設計系爭商標圖樣時所隱含的設計意
    匠尚不足以作為判斷識別性有無之依據。原告復未提出任何
    證據資料證明系爭商標業經其使用且在交易上已成為其商品
    之識別標識，是系爭商標有99年8 月25日修正公布之商標法
    第23條第1 項第1 款不得註冊之事由。
  (五)原告所舉多件以簡單線條作為商標圖樣申准註冊諸案例（見
    商標核駁卷第20、22至26頁，本院卷第9 頁反面至10頁），
    核其商標圖樣個別不同，或所指定使用之商品或服務與系爭
    商標不同，或部分註冊商標圖樣其設計圖案較為繁複，整體
    觀察其商標圖樣，足供相關消費者認識其為表彰商品或服務
    之標識，並得藉以與他人之商品或服務相區別。因此，案情
    有別，係屬另案是否妥適問題，基於商標審查個案拘束原則
    ，要難比附援引，執為系爭商標亦應准予註冊之論據。而被
    告於審查本件商標申請註冊案件時業已論述不予註冊之理由
    ，並說明原告引述之前案與本案不同，即與公平、平等原則
    無違，併予指明。
五、綜上所述，系爭商標有99年8 月25日修正公布之商標法第23
    條第1 項第1 款所定情形。從而，原處分就系爭商標註冊案
    所為應予核駁之處分，並無違法，訴願決定予以維持，核無
    不合。原告訴請撤銷，並命被告就系爭商標應為准予註冊之
    處分，為無理由，應予駁回。
六、本件事證已明，兩造其餘主張或答辯，已與本院判決結果無
    涉，爰毋庸一一論列，併此敘明。
據上論結，本件原告之訴為無理由，依智慧財產案件審理法第1
條，行政訴訟法第98條第1 項前段，判決如主文。
中　　華　　民　　國　　100　 年　　9　　 月　　15　　日
                    智慧財產法院第二庭
                          審判長法　官  陳忠行
                                法  官  曾啟謀
                                法  官  蔡惠如
以上正本係照原本作成。
如不服本判決，應於送達後20日內，向本院提出上訴狀並表明上
訴理由。於本判決宣示後送達前提起上訴者，應於判決送達後20
日內補提上訴理由書（均須按他造人數附繕本，「切勿逕送上級
法院」）。
中　　華　　民　　國　　100　 年　　9　　 月　　15　　日
                                書記官  林佳蘋